---
title: "Práctica Airbnb"
author: "Aitor Larrinoa Rementería"
date: "5 de diciembre del 2021"
output:
  html_document:
    toc: true
    toc_float:
      collapsed: false
      smooth_scroll: false
    number_sections: true
---

# Introducción

*En este documento se podrá ver la realización de la práctica final de la asignatura de Extracción, Transformación y Carga del máster en data science. El documento está dividido en tres grandes bloques. Los bloques son extracción, transformación y carga. Primeramente deberemos cargar las librerías necesarias* 

```{r}
library(dplyr)
library(stringr)
library(tidyr)
```

# Extracción

La parte de extracción está dividida en dos ejercicios. La primera tiene que ver con la tabla *listings* y la segunda tiene que ver con la tabla *reviews*. Pero antes de comenzar a reolver los problemas deberemos conectarnos a la base de datos. Esto será posible gracias al paquete DBI y a la función dbConnect(). También mostraremos los nombres de las listas en dicha base de datos con la función dbListTables().

```{r}
conn <- DBI::dbConnect(RSQLite::SQLite(), "/home/rstudio/data/airbnb.sqlite")

DBI::dbListTables(conn)
```

Una vez estamos conectados a la base de datos, procedemos a resolver los problemas que enunciamos a continuación:

## Ejercicio 1

**Enunciado:** *Descarga la tabla listings en un data frame de pandas o de R. Con SQL, haz un join con la tabla hoods para añadir el dato de distrito (neighbourhood_group) y asegúrate de que extraes esta columna en el data frame en lugar de neighbourhood.*

Lo primero que haremos será asignar las tablas a dos variables diferentes. Estas son las tablas **listings** y **hoods**.

```{r}
listings <- tbl(conn, sql("SELECT * FROM listings"))
colnames(listings)
```


```{r}
hoods <- tbl(conn, sql("SELECT * FROM hoods"))
colnames(hoods)
```

Una vez vemos el nombre de las columnas, podemos observar que el join lo podemos hacer sobre las columnas neighbourhood_cleansed y neighbourhood de las tablas listings y reviews respectivamente. Luego haremos el join sobre esas dos columnas. El tipo de join que haremos será *Inner join*. 

```{r}
listings_joined <- tbl(conn, sql("SELECT L.id, H.neighbourhood_group, L.review_scores_rating, L.number_of_reviews, L.price, L.room_type 
                                 FROM listings AS L 
                                 INNER JOIN hoods AS H ON (L.neighbourhood_cleansed = H.neighbourhood)")) %>% 
  collect()
```

Nuestra tabla quedará descargada y guardada en la variable que hemos llamado *listings_joined*.

## Ejercicio 2

**Enunciado:** *Descarga la tabla reviews en un data frame de pandas o de R, con las siguientes consideraciones:*

- *Con SQL, haz un join con la tabla hoods para añadir el dato de distrito (neighbourhood_group) y asegúrate de que extraes esta columna en el data frame en lugar de neighbourhood.*
- *También en SQL, cuenta a nivel de distrito y mes el número de reviews. Para calcular el mes a partir de una fecha en una tabla SQL, usa strftime('%Y-%m', date) as mes.*
- *Además, extrae los datos desde 2011 en adelante (también SQL). Te resultará de nuevo útil la función strftime. Observación. Esta función devuelve un texto.*

Lo primero que deberemos hacer será ver la tabla *reviews* y ver qué columnas tiene dicha tabla. 

```{r}
reviews <- tbl(conn, sql("SELECT * FROM reviews"))
colnames(reviews)
```

Como se puede observar, entre las tablas hoods y reviews, la intersección es vacía. Luego, debemos pensar otra forma para hacer el join del dato de distrito. 

Sin embargo, vemos que la tabla hoods y la tabla reviews tienen como intersección la columna id. Luego, podemos plantear un doble join de la siguiente forma:

```{r }

reviews_joined <- tbl(conn, sql("SELECT strftime('%Y-%m', R.date) AS mes, H.neighbourhood_group, L.number_of_reviews 
                           FROM hoods AS H
                           INNER JOIN listings as L ON (L.neighbourhood_cleansed = H.neighbourhood)
                           INNER JOIN reviews as R ON (L.id = R.listing_id)
                           WHERE R.date > 2011 
                           GROUP BY H.neighbourhood_group, strftime('%Y-%m', R.date)")) %>% 
  collect()
  
```

Esta query al completo nos da la tabla que estábamos buscando con todas las características que se nos piden. La tabla es descargada y guardada en una variable que hemos llamado *reviews_joined*.

# Transformación

## Ejercicio 3 

**Enunciado:** *Antes de realizar la agregación que se pide, tienes tratar las columnas price, number_of_reviews y review_scores_rating. Empieza con el precio. Necesitas pasarla a numérica. Ahora mismo es de tipo texto y lo primero que necesitamos es quitar símbolos raros. Tanto R como Python sabe convertir un texto como "15.00" a número, pero no saben convertir "\\$1,400.00". Tienes que quitar tanto el símbolo del dólar como la coma. En expresiones regulares, el símbolo del dólar se usa para una cosa muy concreta, así que necesitarás usar algo como "\\$" (lo que se conoce como escapar).*

Tal y como nos lo pide el ejercicio, en primer lugar, deberemos tratar la columna price. El objetivo será pasar dicha columna a numérico ya que en este momento es de tipo texto. Para ello, deberemos quitar el símbolo del dólar y la coma mediante expresiones regulares. 

En primer lugar, eliminaremos la coma de los valores del precio.

```{r}
listings_2 <- listings_joined %>% 
  mutate(price = gsub("\\,", "", price))
```

Una vez eliminada la coma, vamos a extraer únicamente lo que nos interesa y esto será todo excepto el símbolo del dólar. Lo hacemos haciendo uso de la función str_extract del paquete *stringr*.

```{r}

listings_2 <- listings_2 %>% 
  mutate(price = as.numeric(str_extract(price, "[0-9]+\\.[0-9]+"))) 

listings_2 %>% 
  select(price)
```

Como se puede observar, ya tenemos la columna price como queríamos. 

## Ejercicio 4

**Enunciado:** *(Opción B.) Toca imputar los valores missing de number_of_reviews y review_scores_rating. Normalmente en estos casos se habla con la gente que más usa los datos y se llega con ellos a un acuerdo de cómo se imputaría esta información. En este caso, imputa los valores missing con valores reales dentro de la tabla, a nivel de room_type, escogidos de manera aleatoria. Es decir, si hay un valor missing en number_of_reviews para un registro con room_type == "Entire home/apt", lo reemplazarías con un valor aleatorio de esa misma columna para los que room_type sea "Entire home/apt". Tienes libertad para plantear esto como te resulte más cómodo. Pista. Yo he hecho un bucle for() con R base (sí, lo nunca visto en mí :P)*

Nos decantamos en este ejercicio por la segunda de las opciones. Resolveremos el problema mediante un bucle for, haciendo caso a la pista proporcionada por el ejercicio. Lo primero que vamos a hacer es echar un vistazo a las columnas con las que vamos a tratar.

```{r}
listings_2 %>% 
  select(number_of_reviews, review_scores_rating, room_type)
```

Dado que tenemos que utilizar los valores de room_type, echaremos un vistazo a los valores únicos que dicha columna puede tomar.

```{r}
unique(listings_2$room_type)
```

Finalmente, planteamos los bucles con los que resolveremos el problema de los valores missing. La idea es sencilla, recorremos un bucle que da tantas vueltas como filas tiene el data frame y, para cada valor en la columna number_of_reviews y review_scores_rating, comprobamos si tenemos un valor missing. Si es así, entonces filtramos un nuevo dataset por el valor de room_type en dicha fila. Después, tomaremos un valor random para la columna number_of_reviews y review_scores_rating del nuevo data frame filtrado, sin tener en cuenta los valores missing. El código se ha dividido en dos bucles, uno para cada columna de missings y este se muestra a continuación:

```{r}

for (i in 1:nrow(listings_2)) {
  if (is.na(listings_2$number_of_reviews[i])) {
    listings_new <- listings_2 %>% 
      filter(room_type == listings_2$room_type[i])
    listings_2$number_of_reviews[i] <- sample(na.omit(listings_new$number_of_reviews), 1)
  }
} 

for (i in 1:nrow(listings_2)) {
  if (is.na(listings_2$review_scores_rating[i])) {
    listings_new <- listings_2 %>% 
      filter(room_type == listings_2$room_type[i])
    listings_2$review_scores_rating[i] <- sample(na.omit(listings_new$review_scores_rating), 1)
  }
} 
```


## Ejercicio 5

**Enunciado:** *Con los missing imputados y el precio en formato numérico ya puedes agregar los datos. A nivel de distrito y de tipo de alojamiento, hay que calcular:*

 - *Nota media ponderada (review_scores_rating ponderado con number_of_reviews).*
 - *Precio mediano (price).*
 - *Número de alojamientos (id).*
 
*La tabla resultante tendrá cuatro columnas: distrito (llamada habitualmente neighbourhood_group), tipo de alojamiento (room_type), nota media y precio mediano. Esta tabla puede ser útil para estudiar diferencias entre mismo un tipo de alojamiento en función del distrito en el que esté.*

Una vez tenemos los missing imputados y el precio en formato numérico, deberemos calcular lo que se nos pide a nivel de distrito y tipo de alojamiento. Luego, hacemos un group_by para juntar los datos neighborhood_group y room_type y, mediante un summarise calculamos la nota media ponderada y el precio medio. La media ponderada la calculamos con la función *weighted.mean*.

```{r}
summary <- listings_2 %>% 
  group_by(neighbourhood_group, room_type) %>% 
  summarise(nota = weighted.mean(review_scores_rating, number_of_reviews),
            precio = mean(price)) 
summary
```


## Ejercicio 6

**Enunciado:** *La mayor parte de la transformación para Reviews la has hecho ya con SQL. Vamos a añadir ahora a simular que tenemos un modelo predictivo y lo vamos a aplicar sobre nuestros datos. Así, la tabla que subamos de nuevo a la base de datos tendrá la predicción añadida. El último mes disponible es julio, así que daremos la predicción para agosto. Esto no es una asignatura de predicción de series temporales, así que nos vamos a conformar con tomar el valor de julio como predicción para agosto (a nivel de distrito). Es decir, si el dato en "Centro" para julio es de 888 reviews, añadiremos una fila con los valores "Centro", "2021-08" y 888, así para cada distrito. Tienes libertad para plantearlo como veas adecuado. Al final, deja el data frame ordenado a nivel de distrito y mes. Pista. Yo he creado un data frame nuevo con todas estas predicciones y lo he apilado al data frame original. Esto se puede hacer con la función bind_rows() de dplyr o el método append() o función concat() de pandas.*

En primer lugar, vamos a ver las últimas filas de la tabla reviews_joined. 

```{r}
tail(reviews_joined)
```

Ahora, vamos a crear tres vectores vacíos, que luego les iremos añadiendo objetos.

```{r}
mes <- c()
neighbourhood_group <- c()
number_of_reviews <- c()
```

La idea será ver cuando la columna mes toma el valor "2021-07" y, cuando eso ocurra, rellenaremos los vectores vacíos que acabamos de definir. En otras palabras, los vectores que acabamos de definir tendrán los datos para las filas en las que el mes es "2021-07", excepto el vector mes. Este último únicamente tendrá un dato "2021-08" repetido tantas veces como datos tengan los otros dos vectores.

Para poder llevar a cabo la idea utilizaremos un bucle for y un contador que nos servirá para ir introduciendo datos en los vectores vacíos en las posiciones 1, 2, 3, y así sucesivamente. El contador servirá para saber en qué posición de los vectores estamos introduciendo los valores.

```{r }
a=1
for (i in 1:nrow(reviews_joined)) {
  if (reviews_joined$mes[i] == "2021-07"){
    mes[a] <- "2021-08" 
    neighbourhood_group[a] <- reviews_joined$neighbourhood_group[i]
    number_of_reviews[a] <- reviews_joined$number_of_reviews[i]
    a = a + 1
  }
} 
```

Ahora, juntamos los 3 vectores por columnas en un data frame mediante la función *cbind*.

```{r}
new_df <- cbind(mes, neighbourhood_group, number_of_reviews)
```

Finalmente juntamos los dos data frames por filas (con la función *rbind*), y ya tenemos todas las predicciones para el mes de agosto de 2021.

```{r}
df_prediction <- rbind(reviews_joined, new_df, make.row.names=TRUE)
tail(df_prediction)
```

Para terminar, deberemos ordenar el data frame a nivel de distrito y mes. Lo haremos haciendo uso de la función *arange* del paquete *dplyr*.

```{r}
df_prediction <- df_prediction %>% 
  arrange(mes, neighbourhood_group)
df_prediction
```


## Ejercicio 7

**Enunciado:** *Hay casos que no tienen dato, por ejemplo, febrero de 2011 en Arganzuela. Como no hay dato, asumiremos que es 0. Siguiendo esta idea, añade todos los registros necesarios a la tabla. Puedes hacerlo de la manera que te resulte más intuitiva. Recuerda ordenar la tabla final por distrito y mes. Pista. Yo he creado primero un vector con todas las fechas posibles y otro con los posibles distritos. Con esos vectores hago un data frame de dos columnas, con todas las combinaciones posibles entre meses y distritos. Hay muchas formas de hacer eso. Luego hago un full join con los datos originales. Si después del join la columna reviews tiene valor missing, es que no estaba en el caso original. Sustituyo esos missing por ceros y ya tengo la tabla final.*

Lo primero que haremos será crear una secuencia de fechas con inicio en 2011-01-01 y final 2021-07-01 con frecuencia mensual. La secuencia de fechas será almacenada en una variable que se llama *secuencia_fechas*.

```{r }
secuencia_fechas <- seq(as.Date("2011-01-01"), as.Date("2021-07-01"), by="months") 
```

Por otro lado, crearemos un vector vacío que será llamado *secuencia_new*. Este vector vacío nos servirá posteriormente para tener las fechas en formato Año-mes ya que es lo que nos interesa para la posterior resolución del problema.

```{r }
secuencia_new <- c()
```

Para poder escribir todas las fechas de *secuencia_fechas* en *secuencia_new* en el formato anteriormente mencionado, plantearemos un bucle en el cual iremos recorriendo todos los valores de la variable *secuencia_fechas* e iremos extrayendo únicamente el año y el mes para introducirlo en nuestro vector primeramente vacío, *secuencia_new*. Una vez más, al igual que en el ejercicio 6, utilizamos un contador para manejar la posición en la que introducimos los datos.

```{r }
s <- 1
for (i in 1:length(secuencia_fechas)) {
  secuencia_new[s] <- str_extract(secuencia_fechas[i], "[0-9]{4}\\-[0-9]{2}")
  s = s +1
}
```

Podemos comprobar que, efectivamente, el bucle ha funcionado correctamente y hemos logrado lo que buscábamos:

```{r }
secuencia_new
```

Ahora, únicamente nos falta tomar todos los valores de barrios posibles para después hacer todas las combinaciones de barrios y valores de secuencia_new. 

```{r }
neighbourhood_group <- unique(reviews_joined$neighbourhood_group)
```

Ahora, realizamos todas las posibles combinaciones de ambos vectores. Esto será posible gracias a la función *crossing* de la librería *tidyverse*. El vector resultante lo llamaremos *all_possibilities*.

```{r }
all_possibilities <- crossing(neighbourhood_group, secuencia_new)
```

Con el fin de poder realizar el join con la tabla *listings_joined* adecuadamente, cambiamos los nombres de las columnas de *all_possibilities*.

```{r }
colnames(all_possibilities) <- c("neighbourhood_group", "mes")
```

Finalmente, ya estamos preparados para realizar el full_join sobre las columnas "neighbourhood_group" y "mes". De esta forma obtendremos valores NA en la columna number_of_reviews (en los lugares en que la intersección entre reviews_joined y all_posibilities sea vacía) que después deberemos cambiarlos por el valor 0.

```{r }
final_df <- as.data.frame(full_join(all_possibilities, reviews_joined, by=c("neighbourhood_group", "mes")))
```

Para poder sustituir los valores NA por el valor 0, crearemos un bucle con el cual iremos detectando los valores nulos e iremos cambiándolos por el valor 0.

```{r }
for (i in 1:nrow(final_df)) {
  if (is.na(final_df$number_of_reviews[i])) {
    final_df$number_of_reviews[i] <- 0
  }
}
```

# Carga

## Ejercicio 8

**Enunciado:** *Sube a la base de datos las dos tablas que has creado. No sobreescibas las que hay: crea dos tablas nuevas. Haz una prueba de que todo está en orden, haciendo SELECT (estrella) FROM nombre_tabla LIMIT 10 para cada tabla. Si la fecha tiene un formato raro, es posible que necesites definirla en el data frame como tipo texto.*

En primer lugar visualizaremos las dos tablas para ver que todo ha ido correctamente.

```{r}
head(final_df)
head(summary)
```

Ahora crearemos una lista en la que introduciremos ambos data frames. Recordemos que las listas en R funcionan de tal manera que podemos introducir cualquier tipo de objetos y de diferentes tipos. Esto quiere decir que puedo crear una lista conformada por los elementos 2 y "dos". 

```{r}
new_table <- list(final_df, summary)
```

Ahora creamos un vector con los nombres que queremos que aparezcan representadas estas tablas en la base de datos. En este caso les daremos los nombres de *tabla_final* y *prediccion*. 

```{r}
names <- c("tabla_final", "summary")
```

Dado que únicamente queremos cargar dos tablas, generamos un bucle for de dos vueltas únicamente que recorran la lista y el vector antes mencionado. En cada iteración i el bucle escribirá la tabla i con el nombre i en la base de datos. Esto es posible gracias a la función *dbWriteTable* del paquete *DBI*.

```{r}
for (i in 1:2) {
  DBI::dbWriteTable(conn, names[i], new_table[[i]])
}
```

Para finalmente comprobar que la carga ha sido realizada correctamente visualizamos las tablas que tenemos en la conexión conn.


```{r}
DBI::dbListTables(conn)
```

Y vemos como aparecen dentro de la conexión. Luego, la carga ha sido realizada correctamente. Para ver que las tablas están correctamente, realizaremos una query y veremos que están como las hemos definido.

```{r}
tabla_final <- tbl(conn, sql("SELECT * FROM tabla_final LIMIT 10"))
tabla_final
```
```{r}
summary <- tbl(conn, sql("SELECT * FROM summary LIMIT 10"))
summary
```

Podemos ver como todo está correctamente.
